【裁判字號】    94,交聲,684
【裁判日期】    950125
【裁判案由】    聲明異議
【裁判全文】
臺灣高雄地方法院交通事件裁定         94年度交聲字第684號
原處分機關  高雄市政府
異  議  人
即受處分人  甲○○
上列異議人即受處分人因違反道路交通管理處罰條例案件，對高
雄市政府民國九十四年十二月七日所為處分（原處分案號：高市
府交裁字第裁32-B00000000號）聲明異議，本院裁定如下：
    主  文
原處分關於甲○○酒精濃度超過規定標準，吊扣駕駛執照十二個
月之處分撤銷。
上開撤銷之部分不罰。
    理  由
一、異議意旨略以：異議人甲○○於民國九十四年十一月二十五
    日下午八時五十七分許，騎乘車牌號碼ZIK-一三零號輕型機
    車行經高雄市○○區○○路與九如路口，遭警攔檢並進行酒
    測，測得呼氣酒精濃度達每公升零點四一毫克，攔檢警員遂
    以異議人酒後駕車為由，當場舉發異議人有道路交通管理處
    罰條例第三十五條第一項第一款規定之違規行為，裁罰異議
    人新臺幣（下同）三萬元罰鍰，並吊扣駕駛執照一年，惟異
    議人本件違規係駕駛輕型機車，竟需吊扣異議人之聯結車駕
    駛執照，而異議人又係駕駛聯結車為業，該駕駛執照經吊扣
    後即無以維生，是不服原處分機關之裁決，爰依法聲明異議
    等語。
二、按汽車駕駛人，駕駛汽車經測試檢定有左列情形之一者，處
    一萬五千元以上六萬元以下罰鍰，並當場移置保管其車輛及
    吊扣其駕駛執照一年；因而肇事致人受傷者，並吊扣其駕駛
    執照二年；致人重傷或死亡者，吊銷其駕駛執照，並不得再
    考領：一、酒精濃度超過規定標準。又汽車駕駛人，因違反
    本條例及道路交通安全規則之規定，受吊扣或吊銷駕駛執照
    處分時，吊扣或吊銷其持有各級車類之駕駛執照。道路交通
    管理處罰條例第三十五條第一項第一款、第六十八條分別定
    有明文。又前開條文所稱應予吊扣或吊銷之駕照，係指駕駛
    人違規時所駕駛之各級車類之駕照，以限制其繼續駕駛該級
    車類行駛道路之權利，準此，若駕駛人並無該級車類之駕照
    ，即無從執行吊扣或吊銷駕照之處分。
三、經查，異議人於九十四年十一月二十五日下午八時二十五分
    許，在飲酒後呼氣酒精濃度為每公升零點四一毫克之情形下
    ，駕駛ZIK-一三零號輕型機車，行經高雄市○○路及九如路
    口時，為警臨檢查獲，並由原處分機關裁處罰鍰三萬元及吊
    扣駕照十二個月之事實，業據異議人自承在卷，並有舉發違
    反道路交通管理事件通知單、違反道路交通管理事件裁決書
    各一紙附卷可稽，堪認屬實。又異議人並無輕型機車駕照，
    僅有職業聯結車駕照，其係持職業聯結車駕照駕駛輕型機車
    ，而高雄市監理處執行吊扣駕照之處分時，係要求吊扣異議
    人普通大貨車駕照等事實，亦經異議人自承，且有卷附高雄
    市監理處九十五年一月六日高市監密二字第三零二號函所附
    異議人之駕駛執照電腦檔資料一紙可稽。揆諸前揭說明，異
    議人駕駛輕型機車違反道路交通管理處罰條例第三十五條第
    一項第一款之規定，本應吊扣其輕型機車駕照一年，惟其既
    無輕型機車之駕照可供吊扣，即無從執行該部分之處分。至
    交通部雖認駕駛人駕車違反道路交通管理處罰條例第三十五
    條第一項各款時，若無該級車類之駕照可供吊扣、吊銷時，
    應吊扣、吊銷該級以上車類之駕照，此有交通部九十年十一
    月二十日交路九十字第○六三一一九號函可證，然按行政行
    為，採取之方法所造成之損害不得與欲達成目的之利益顯失
    均衡，行政程序法第七條第三款定有明文。查道路交通管理
    處罰條例並未明文規定當駕駛人駕車違反道路交通管理處罰
    條例第三十五條第一項各款時，如無該級車類之駕照可供吊
    扣、吊銷時，得吊扣、吊銷該級以上車類駕照以代之，且若
    於此種情形下吊扣、吊銷駕駛人該級以上車類之駕照，雖可
    達成限制駕駛人繼續駕駛該級車類行駛之目的，惟亦同時造
    成限制駕駛人繼續駕駛該級以上車類行駛之結果。本件異議
    人係駕駛輕型機車違規，若其職業聯結車駕照因而遭到吊扣
    ，將造成異議人除不能駕駛輕型機車外，亦不能駕駛職業聯
    結車之結果，則原處分機關採取吊扣異議人職業聯結車駕照
    之方法以達成限制其駕駛輕型機車之目的，所造成之損害（
    異議人喪失繼續駕駛職業聯結車之權利）已與欲達成目的之
    利益顯失均衡。再者，本件異議人若有輕型機車駕照，則只
    需吊扣該機車駕照，有本院詢問高雄市監理處之電話記錄查
    詢表一紙在卷可考，此時異議人仍可持職業聯結車駕照駕駛
    聯結車，顯見上開道路交通管理處罰條例第三十五條第一項
    第一款目的僅在吊扣與所駕駛車輛同級之駕照，並無使違規
    者亦不得駕駛他級車輛之意，此款規定之規範範圍，自不因
    異議人有無輕型機車駕照而有不同。原處分以異議人無輕型
    機車駕照可供吊扣而吊扣其普通大貨車駕照，顯已逾越上述
    處罰條例第三十五條第一項第一款之規範範圍，而屬違法處
    分，從而，原處分關於吊扣異議人駕駛執照十二個月之處分
    ，僅能吊扣異議人輕型機車之駕照，不得代以吊扣其職業聯
    結車之駕照，而異議人既無輕型機車駕照可供吊扣，該部分
    處分無法執行，本院即無從予以維持，是異議人提出本件聲
    明異議，為有理由，原處分關於吊扣異議人駕駛執照十二個
    月之處分自應予以撤銷，該部分並為不罰之諭知。
四、依道路交通案件處理辦法第二十條，裁定如主文。
中    華    民    國    95    年    1     月    25    日
                      交通法庭  法  官  紀凱峰
以上正本證明與原本無異。
如不服本裁定，應於收受送達後5 日內向本院提出抗告狀。
中    華    民    國    95    年    1     月    27    日
                                書記官  黃進遠


司法院資訊處製作；財團法人民間司法改革基金會備份。
